臺灣臺南地方法院民事判決　　　　　　　99年度訴字第1152號
原　　　告　廖啟峰
被　　　告　林秋盆
上列當事人間因過失傷害案件，原告提起刑事附帶民事訴訟，請
求侵權行為損害賠償，經本院刑事庭裁定（99年度交簡附民字第
74號）移送前來，本院於民國100年5月10日言詞辯論終結，判決
如下：
    主  文
被告應給付原告新臺幣壹拾陸萬伍仟元，及自民國九十九年四月
五日起至清償日止，按年息百分之五計算之利息。
原告其餘之訴駁回。
訴訟費用由被告負擔。
本判決原告勝訴部分得假執行，但被告以新臺幣壹拾陸萬伍仟元
元為原告預供擔保，得免為假執行。
原告其餘假執行之聲請駁回。
    事實及理由
甲、程序方面：
    按訴狀送達後，原告不得將原訴變更或追加。但擴張或減縮
    應受判決事項之聲明者，不在此限。民事訴訟法第255條第1
    項第 3款定有明文。本件原告提起本訴原聲明請求：被告應
    給付原告新台幣（下同）1,242,000元，及自民國（下同）
    99年4月5日起至清償日止，按年息百分之5計算之利息；並
    願供擔保，請准宣告假執行。嗣於訴狀送達後，具狀變更訴
    之聲明為：被告應給付原告1,119,300元，暨自99年4月5日
    起至清償日止，按年息百分之5計算之利息；並願供擔保，
    請准宣告假執行。核其性質係減縮應受判決事項之聲明，揆
    諸上揭規定，自應予准許之，合先敘明。
乙、實體部分：
  (一)原告主張略以：被告因過失傷害案致使原告左鎖股幹閉鎖性
    骨折、雙膝挫傷、胸壁挫傷；前開過失傷害案業經臺灣臺南
    地方法院檢察署檢察官聲請簡易判決（99年度營偵字第 828
    號），經99年度交簡字第1489號處拘役50天確定，車禍責任
    明確，然被告夫妻於99年5月10日聲請調解後，迄未曾電話
    聯絡問候原告，爰依法提起刑事附帶民事訴訟並請求下列損
    害賠償：
    1.超勤加班費3個月42,000元。2.考績獎金半個月35,000元
    3.醫療交通費用15,330元。4.機車修理如3,000元。5.看護
      費24,000元。6.精神身體痛苦賠償500,000元。7.手臂功
      能損失賠償500,000元。8.上開項目合計被告應賠償原告
      1,119,300元。
  (二)超勤加班費自77年起由內政部警政署統編預算成為全國警察
    人員固定薪資迄今已23年，被告因過失車禍至原告受傷休養
    3 個月有奇美醫院及署立新營醫院診斷書佐證，原告因勞力
    減損理當求償；另原告因休養 3個月致99年度考績經台南市
    警察局評定為乙等，考績獎金減少半個月，原告理當求償。
    (三)並聲明：
  1.被告應給付原告1,119,300元，暨自99年4月 5日起至清償日
    止，按年息百分之5計算之利息。
  2.訴訟費用由被告負擔。
  3.原告願供擔保，請准宣告假執行。
二、被告抗辯略以：
  (一)被告於99年4月5日因行車不慎發生擦撞，原告為公務人員，
    雖經被告表示和解意旨，原告卻於 5日後即為提告，其動機
    為何？且原告為警察人員，道路規則知之甚詳，卻未行駛於
    機車道且未保持安全距離，臨訟一再提出不實證據。
  (二)加班費為特定之加班事項，需特別付出時間與勞力方有，不
    屬於薪資之一部分，且公務員服務法並無強制加班之規定，
    被告無法給付每月14,000元，惟被告願補貼1個月5,000元予
    原告以示誠意。
  (三)考績獎金部分，法院要求原告提出相關證明，然對造卻提不
    出。考績獎金部分不屬於被告理賠範圍
  (四)原告醫療交通費中所稱中醫診療，是否為必要行為？有無必
    要每兩天就醫？）為何捨西醫就中醫？有無違法從事醫療行
    為之延誤？請調閱健保相關資料。
  (五)看護費部分，強制險已給付一個月36,000元。
  (六)原告已可上班，精神是否痛苦？應為原因自由行為。和此事
    並無牽連；手臂功能損傷經醫院診斷和此事件並無關聯，原
    告執意以輕微車禍行勒索之實，動機頗疑。
  (七)事發當時，被告即已攜帶水果禮盒親至原告府上致歉並致贈
    紅包 3,600元，且原告欣然收下，已表明和解旨意。謂當事
    人約定互相讓步以終止爭執或防止爭執，然原告為公務人員
    知法玩法、漫天要價，一再捏造不實證明文件；雖法院依法
    要求原告提示收據及證明文件卻相應不理
  (八)被告有過失，惟原告請求之醫療費用、工作損失、勞動能力
    費用、慰撫金等均不實或請求太高，請鈞院詳察酌減，以維
    公平等語，並聲明：駁回原告之訴、訴訟費用由原告負擔。
三、兩造不爭執事項如下：
  (一)被告於99年4月5日下午2時5分許，駕駛車牌號碼2192- LU號
    自用小客車，沿縣市合併前之臺南縣新營市○○路由東向西
    行駛，途經中華路38號前停車，開啟車門因疏未注意致撞擊
    原告騎乘之KK9 -377號重型機車，致原告左鎖股幹閉鎖性骨
    折、雙膝挫傷、胸壁挫傷；被告林秋盆於肇事後向到場處理
    之警員自首，並坦承犯行進而接受裁判，經本院99年度交簡
    字第1489號判決處拘役50日。
  (二)被告自承對過失不爭執。
  (三)機車修理費3,000元。
四、兩造爭執及本院應審酌之事項為：原告所請求之損害賠償之
    項目及金額，是否有理及適當？又原告主張求償之加班費、
    考績獎金等是否應為被告賠償範圍？
五、得心證之理由：
  (一)被告就系爭事故具有過失責任：
  1.按因故意或過失，不法侵害他人之權利者，負損害賠償責任
    。汽車、機車或其他非依軌道行駛之動力車輛，在使用中加
    損害於他人者，駕駛人應賠償因此所生之損害。不法侵害他
    人之身體或健康者，對於被害人因此喪失或減少勞動能力或
    增加生活上之需要時，應負損害賠償責任。不法侵害他人之
    身體、健康、名譽、自由、信用、隱私、貞操，或不法侵害
    其他人格法益而情節重大者，被害人雖非財產上之損害，亦
    得請求賠償相當之金額。不法毀損他人之物者，被害人得請
    求賠償其物因毀損所減少之價額。民法第184條第1項前段、
    第191條之2前段、第193條第1項、第195條第 1項前段、196
    條分別定有明文。次按汽車起駛前應顯示方向燈，注意前後
    左右有無障礙或車輛行人，並應讓行進中之車輛或行人優先
    通行，道路交通安全規則第89條第1項第6款亦定有明文。
  2.經查，被告林秋盆於99年4月5日下午2時5分許，駕駛車牌號
    碼2192 -LU號自用小客車，沿縣市合併前之臺南縣新營市○
    ○路由東向西行駛，途經中華路38號前，本應注意汽車在顯
    有妨害其他人率通行處所不得停車，且停車時開啟車門，應
    注意行人其他車輛，並讓其先行，而當時天候晴、日間自然
    光線、視距良好、路面乾燥無缺陷、無障礙物，又無其他不
    能注意，竟疏未注意，貿然停車於一般車道上，且開啟駕駛
    座車門時，適同向後方，有原告騎乘車牌號碼KK9 -377號重
    型機車，見狀避、煞皆已不及，撞擊被告所駕駛之前揭自用
    小客車駕，駛座車門，原告遂人、車倒地，受有左鎖股幹閉
    鎖性骨折、雙膝挫傷、胸壁挫傷之傷害等情，業經本院依職
    權調閱交通事故現場照片、現場圖及談話筆錄查明屬實。依
    上開肇事情狀及現場圖觀之，則原告應無若何避、煞之可能
    ，本院認被告應負本件事故之責任。
  3.又原告因本件車禍受有左鎖股幹閉鎖性骨折、雙膝挫傷、胸
    壁挫傷等傷，有原告提出之診斷證明書附卷可稽，則被告之
    過失駕駛行為與原告之傷害結果間，具有相當因果關係，應
    堪認定。從而，原告之身體權及健康權因被告過失不法侵害
    行為而生損害，被告自應依過失範圍負其侵權行為損害賠償
    責任。
  (二)損害數額之認定（茲先就損害總額為認定）：
  1.超勤加班費3個月42,000元部分：原告固主張因此事故車禍
    至原告受傷休養3個月，原告因勞力減損理當求償，因此，
    請求賠償42,000元。被告則抗辯加班費是要特別付出時間與
    勞力才有的。經查；本件事故係在原告上班途中發生，依現
    行人事法規屬於公傷，而所謂「超勤加班費」，苟係屬經常
    性給與，並非因為「加班」而給與，則原告因工傷而請假，
    其請領應無不許之理。若果因確有加班始得請領，則原告既
    未有加班之實，則應無損失可言。（蓋依常理，似不可能因
    原告主張公餘可從事他業而主張補償，否則將無法確認人的
    勞力極限）因之，原告此部分請求應非有理由，惟被告就此
    部分認諾願補償一個月5000元，則原告請求在15000元範圍
    應屬有理由，併予准許，超過之部分則非有理由，應予駁回
    。
  2.考績獎金半個月35,000元部分：另原告主張因休養3個月致
    99 年度考績經台南市警察局評定為乙等，考績獎金減少半
    個月35,000元，請求賠償。被告就此抗辯稱；要對方提出證
    明，他卻提不出。承上原告係公傷，依理應不影響考績，苟
    確係因公傷而影響考績，亦屬服務機關辦理考績之瑕疵，原
    告此部份請求，非有理由，應予駁回。
  3.醫療交通費用15,330元部分：原告主張因本件傷害就醫，支
    出醫療交通費用15,330元，被告就此抗辯所稱中醫治療，是
    否必要行為?為何捨西醫就西醫?經查；原告固提出免用統一
    發票收據證明卻有支出交通費用15,330元，但該收據註明係
    ；鹽水至白沙屯往返，惟原告住所地係台南市○○區○○里
    ○○路268巷15號，依其所提出之診斷書則係奇美醫院柳營
    分院，與上開交通費用15,330元收據地點不符，原告負無法
    證明上開車資確係本件就醫而支出，此部份之請求，應予駁
    回。
  4.機車修理3,000元部分：此部份因機車係公物，而原告係因
    公受傷，修理費應係由公務機關支出，應非原告所受損害，
    原告此份之請求，應予駁回。
  5.看護費24,000元部分：原告主張其因傷支出看護費24,000元
    ，被告則抗辯稱強制保險已給付看護費36,000元，不應再請
    求。原告對已受領看護費36,000元一節並無爭執，則原告此
    部份之請求亦非有理由。
  6.手臂功能損失500,000元部分：原告雖主張因本件車禍受傷
    ，致手臂功能損失，提出署立新營醫院診斷書為證，請求賠
    償損失500,000元，經本院函詢署立新營醫院，據該院函覆
    ；診斷書上所載傷病（即手臂功能損失）與99.4.5車禍受傷
    無關聯，原告就此亦無異議，則該手臂功能損失既非本件車
    禍而引起，原告部份之請求亦非有理由。
  7. 精神身體痛苦即精神慰撫金500,000元部分：
    (1)按被害人受有非財產上損害，請求加害人賠償相當金額之
      慰撫金時，法院對於慰撫金之量定，應斟酌實際加害情形
      、所造成之影響、被害人痛苦程度、兩造之身分、地位、
      經濟情形及其他各種狀況，以核定相當之數額（最高法院
      51年台上字 第223號、47年台上字第1221號判例可資參照
      。）
    (2)按慰撫金之多寡，應斟酌雙方之身分、地位、職業、教育
      程度、財產及經濟狀況、加害之程度、被害人所受之痛苦
      及其他各種情形核定相當之數額。本院審酌：原告為警校
      畢業，現任警察，而被告學歷為高職畢業，及兩造身分、
      地位與原告所受傷勢左鎖股幹閉鎖性骨折、雙膝挫傷、胸
      壁挫傷等傷之傷害，認原告請求精神慰撫金15萬元為適當
      ，逾此部分，為無理由，應予駁回。
  8.基上計算，原告前開所受損害之各項金額，總計為16萬5千
    元（計算式：超勤加班費部分15000元＋精神慰撫金150000
    ＝165000元）。
六、按給付無確定期限者，債務人於債權人得請求給付時，經其
    催告而未為給付，自受催告時起，負遲延責任；其經債權人
    起訴而送達訴狀，或依督促程序送達支付命令，或為其他相
    類之行為者，與催告有同一之效力；遲延之債務，以支付金
    錢為標的者，債權人得請求依法定利率計算之遲延利息；應
    付利息之債務，其利率未經約定，亦無法律可據者，週年利
    率為百分之5；民法第229條第2項、第233條第 1項前段及第
    203 條定有明文。經查，本件損害賠償之債並無確定給付期
    限，從而，原告本於侵權行為及債權讓與之法律關係，請求
    被告應給付原告165000元，及自99年4月5日起，至清償日止
    ，按週年利率百分之5計算之利息，為有理由，應予准許。
    至原告逾此所為之請求，均為無理由，應予駁回。
七、假執行之宣告：本件原告陳明願供擔保請求宣告假執行，就
    原告勝訴部份經核無不合，爰酌定相當擔保金額准許之；並
    依同法第392條第2項、第 3項規定，依職權宣告被告如於執
    行標的物拍定變賣前預供擔保後，得免為假執行。至原告敗
    訴部分，其假執行之聲請已失所依附，應予駁回。
八、本件判決基礎已臻明確，兩造其餘攻防方法及訴訟資料經本
    院審酌後，核與判決不生影響，無逐一論駁之必要，併此敘
    明。
九、據上論結，本件原告之訴為一部有理由、一部無理由，依民
    事訴訟法第79條、第87條第1項、第389條第1項第5款、第39
    2條第2項，判決如主文。
中    華    民    國    100    年    5    月    24    日
                  民事第三庭    法  官  何清池
以上正本證明與原本無異。
如不服本判決，應於送達後20日內，向本院提出上訴狀並表明上
訴理由，如於本判決宣示後送達前提起上訴者，應於判決送達後
20日內補提上訴理由書（須附繕本）。如委任律師提起上訴者，
應一併繳納上訴審裁判費。
中    華    民    國    100    年    5    月    24    日
                                書記官  謝明達